【裁判字號】    98,台非,218
【裁判日期】    980813
【裁判案由】    公共危險
【裁判全文】
最高法院刑事判決              九十八年度台非字第二一八號
上  訴  人  最高法院檢察署檢察總長
被      告  甲○○
上列上訴人因被告公共危險案件，對於台灣嘉義地方法院中華民
國九十八年三月二十六日第一審確定簡易判決（九十八年度嘉交
簡字第二四七號，聲請簡易判決處刑案號：台灣嘉義地方法院檢
察署九十八年度偵字第一九一０號），認為違背法令，提起非常
上訴，本院判決如下：
    主  文
原判決撤銷。
本件公訴不受理。
    理  由
非常上訴理由稱：「一、按判決不適用法則或適用不當者，為違
背法令，刑事訴訟法第三百七十八條定有明文。次按對於被告無
審判權者，應諭知不受理判決，刑事訴訟法第三百七十八條、第
三百零三條第六款分別定有明文。又現役軍人服用毒品、麻醉藥
品、酒類或其他相類之物，不能安全駕駛動力交通工具而駕駛者
，係觸犯陸海空軍刑法第五十四條第一項之罪，而現役軍人犯陸
海空軍刑法或其他特別法之罪，依軍事審判法第一條第一項，應
由軍事審判機關追訴審判，普通法院並無審判權。二、查本件被
告甲○○，於民國九十八年二月十四日晚上十一時九分許，因飲
用酒類後，已不能安全駕駛動力交通工具，猶不顧大眾行車之公
共安全，酒後駕駛車牌號碼7268－NL號自用小客車，於行經嘉義
市○○街與世賢路路口時，為警臨檢盤查，經以吐氣方式實施酒
精濃度值測試，檢測結果吐氣所含酒精成份（分）達每公升0.66
毫克（mg/1），客觀上已達不能安全駕駛動力交通工具之程度。
經查：甲○○自九十一年二月二十五日起入伍服役，於九十八年
六月一日退伍之事實，有人員基本資料查詢、陸海空軍士官退伍
令影本及國防部中部地方軍事法院檢察署九十八年六月十一日（
上訴書誤載為一日）國偵中檢字第0980001326號函在卷可稽。是
其於九十八年二月十四日晚上十一時九分許，涉犯本件公共危險
罪時為現役軍人，且其係涉犯陸海空軍刑法第五十四條第一項之
罪，依首開法律規定，應由軍事審判機關追訴審判，普通法院並
無審判權而應諭知不受理之判決，乃原審疏未注意，竟仍為實體
審判而諭知有罪判決，自有適用法則不當之違背法令。案經確定
，爰依刑事訴訟法第四百四十一條、第四百四十三條提起非常上
訴，以資糾正。」等語。
本院按：法院受理訴訟不當者，其判決當然違背法令，刑事訴訟
法第三百七十九條第五款規定甚明。又軍事審判法第一條第一項
前段規定：「現役軍人犯陸海空軍刑法或其特別法之罪，依本法
之規定追訴審判之。」陸海空軍刑法第五十四條第一項規定：「
服用毒品、麻醉藥品、酒類或其他相類之物，不能安全駕駛動力
交通工具而駕駛者，處一年以下有期徒刑、拘役或科或併科新台
幣二十萬元以下罰金。」故現役軍人觸犯該罪者，依陸海空軍刑
法第一條之規定，應依該法處罰，並由軍事審判機關追訴審判。
本件原判決事實認定：被告於九十八年二月十四日晚上十一時九
分許，因飲用酒類後，已達不能安全駕駛動力交通工具之程度，
猶駕駛車牌號碼7268－NL號自用小客車，於行經嘉義市○○街與
世賢路路口時，為警臨檢盤查，經以吐氣方式實施酒精濃度值測
試，檢測結果吐氣所含酒精成分達每公升0.66毫克（mg/1），始
悉上情等情。而論被告以刑法第一百八十五條之三之服用酒類，
不能安全駕駛動力交通工具而駕駛罪，處拘役伍拾伍日，並諭知
如易科罰金以新台幣壹仟元折算壹日。惟查：被告自九十一年二
月二十五日起入伍服役，於九十八年六月一日退伍之事實，有人
員基本資料查詢（電腦列印表）、陸海空軍士官退伍令影本及國
防部中部地方軍事法院檢察署九十八年六月十一日國偵中檢字第
0980001326號函在卷可稽。是被告於九十八年二月一日犯罪及發
覺時均在任職服役中，為現役軍人，所犯又係陸海空軍刑法第五
十四條第一項之罪，揆諸前開說明，應由軍事審判機關依法追訴
審判，普通法院對之無審判權。原審不察，未適用通常程序為不
受理之判決，逕依簡易程序，以簡易判決處刑，而為實體裁判，
顯然違背法令。案經確定，且於被告不利，非常上訴意旨，執以
指摘，洵有理由，應由本院將原判決撤銷，另行改判諭知不受理
，以資救濟。
據上論結，應依刑事訴訟法第四百四十七條第一項第一款、第三
百零三條第六款，判決如主文。
中    華    民    國  九十八  年    八    月   十三   日
                      最高法院刑事第九庭
                          審判長法官  邵  燕  玲
                                法官  李  伯  道
                                法官  孫  增  同
                                法官  李  英  勇
                                法官  許  錦  印
      本件正本證明與原本無異
                                      書  記  官
中    華    民    國  九十八  年    八    月   十九   日
                                                     m


司法院資訊處製作；財團法人民間司法改革基金會備份。
